【裁判字號】    95,簡上,70
【裁判日期】    950731
【裁判案由】    損害賠償
【裁判全文】
臺灣高雄地方法院民事判決              95年度簡上字第70號
上  訴  人  乙○○
被  上訴人  甲○○
當事人間請求損害賠償事件，上訴人對於民國95年2 月9 日本院
高雄簡易庭民國94年度雄簡字第10247 號第一審判決提起上訴，
本院於民國95年7 月17日言詞辯論終結，判決如下：
  主      文
原判決關於駁回上訴人後開第二項部分及該部分訴訟費用之裁判
均廢棄。
被上訴人應再給付上訴人新臺幣萬仟壹佰伍拾肆元，及自民
國九十四年十一月二十三日起至清償日止，按年息百分之五計算
之利息。
其餘上訴駁回。
第一審（除確定部分外）及第二審訴訟費用由被上訴人負擔四分
之一，餘由上訴人負擔。
  事實及理由
一、被上訴人經合法通知未於言詞辯論期日到場，核無民事訴訟
    法第386 條所列各款情形，茲依上訴人之聲請，由其一造辯
    論而為判決。
二、上訴人起訴主張：被上訴人於民國94年6 月27日上午5 時50
    分許，駕駛車號3929-FA 號自用小客車（下稱甲車），沿高
    雄市○○路由北往南方向行駛，途經該路與同市○○○路之
    交岔路口時，本應注意其所行駛之河堤路設有閃光紅燈號誌
    ，應先停車禮讓行駛於設有閃光黃燈之天祥二路上之車輛先
    行，竟疏於注意及之，未先停車而貿然直行進入事故路口，
    致撞及駕駛訴外人沃野股份有限公司（下稱沃野公司）所有
    車號YS-6255 號自用小客車（下稱乙車），沿天祥二路由西
    往東方向行駛至上開路口之上訴人，造成上訴人受有胸部挫
    傷、頭暈、急性壓力疾患之傷害，精神上受有痛苦，請求賠
    償新臺幣（下同）50,000 元 ，另上訴人代沃野公司支出因
    上開車禍造成乙車車損修復費246,600 元，並受讓沃野公司
    就乙車對被上訴人之損害賠償請求權。又上訴人應負擔10分
    之3 之與有過失，爰依民法第184 條、第195 條、第196 條
    規定及債權讓與之法律關係，請求被上訴人給付上訴人207,
    620 元及自起訴狀繕本送達翌日起至清償日止，按週年利率
    5 ﹪計算之利息。經原審判命被上訴人應給付上訴人85,539
    元及自起訴狀繕本送達翌日即94年11月23日起至清償日止，
    按週年利率5 ﹪計算之利息，而駁回上訴人其餘之訴。上訴
    人就其敗訴部分提起上訴（被上訴人就其敗訴部分未上訴，
    而告確定），除援用原審之主張及陳述外，並於本院補陳︰
    乙車於事故發生前有定期保養，車況如新，更換之零件並非
    全新，不應折舊，原審判決認定乙車殘值為102,199 元，顯
    然過低。再上訴人受傷後，因驚恐無法入眠，原審判准之精
    神上損害賠償金額過低等情。上訴聲明：（一）原判決不利
    於上訴人部分廢棄。（二）廢棄部分，被上訴人應給付上訴
    人122,081 元及自起訴狀繕本送達翌日起至清償日止，按週
    年利率5﹪計算之利息。
三、被上訴人未於言詞辯論期日到場，亦未提出書狀作何聲明或
    陳述。
四、本院之判斷：
（一）上訴人主張：被上訴人於94年6 月27日上午5 時50分許，
      駕駛甲車，沿高雄市○○路由北往南方向行駛，途經該路
      與天祥二路之交岔路口時，疏未注意其所行駛之河堤路設
      有閃光紅燈號誌，應先停車禮讓行駛於設有閃光黃燈之天
      祥二路上之車輛先行，而未先停車即貿然直行進入上開交
      岔路口，致撞及駕駛乙車，沿天祥二路由西往東方向行駛
      至上開路口，亦疏未注意遵守閃光黃燈指示而未減速接近
      之上訴人，造成上訴人受有胸部挫傷、頭暈、急性壓力疾
      患之傷害等事實，業據其提出高雄醫學大學附設中和紀念
      醫院94年7 月11日診斷證明書，復有道路交通事故現場圖
      、道路交通事故調查報告表、高雄市政府警察局交通警察
      大隊94年7 月13日函、高雄榮民總醫院94年7 月2 日診斷
      證明書各1 份、談話紀錄2 份、現場照片12幀（見原審卷
      第9 頁、第10頁、第24頁至第35頁、本院卷第15頁）在卷
      可稽，另被上訴人對於上訴人主張之事實，受本院經相當
      時期之合法通知，未於言詞辯論期日不到場，亦未提出準
      備書狀爭執，依民事訴訟法第280 條第1 項、第3 項規定
      ，視同自認，則原告之主張，堪信為真實。
（二）按汽車行駛至交岔路口，其行進、轉彎，應遵守燈光號誌
      或交通警察之指示，遇有交通警察指揮與燈光號誌並用時
      ，以交通警察之指揮為準，道路交通安全規則第102 條第
      1 項第1款定有明文。又閃光紅燈表示「停車再開」，車
      輛應減速接近，先停止於交岔路口前，讓幹道車優先通行
      後認為安全時，方得續行，道路交通標誌標線號誌設置規
      則第211 條第1 項第2 款亦定有明文。本件被上訴人沿高
      雄市○○路由北往南方向行駛，途經該路與天祥二路之交
      岔路口時，河堤路設有閃光紅燈號誌，未先停車禮讓行駛
      於設有閃光黃燈之天祥二路上之上訴人駕駛之車輛先行，
      即貿然直行進入上開交岔路口，致撞及上訴人，造成上訴
      人受有胸部挫傷、頭暈、急性壓力疾之傷害。次查，事故
      發生當時天候晴，日間自然光，柏油路面，路面乾燥、無
      缺陷，亦無障礙物，且視距良好等情，有道路交通事故調
      查報告1 份在卷可稽，堪認當時並無不能注意之情形，被
      上訴人竟未注意及之，致撞擊上訴人，顯有過失，且與上
      訴人所受胸部挫傷、頭暈、急性壓力疾之傷害有相當因果
      關係。從而，上訴人請求被上訴人負侵權行為損害賠償責
      任，即屬有據。
（三）次按損害之發生或擴大，被害人與有過失者，法院得減輕
      賠償金額，或免除之，民法第217 條第1 項定有明文。所
      謂被害人與有過失，係指被害人苟能盡其善良管理人之注
      意，即得避免其損害之發生、擴大，竟不注意之意（最高
      法院83年度臺上字第1701號判決意旨參照）。再按閃光黃
      燈表示「警告」，車輛應減速接近，注意安全，小心通過
      ，路交通標誌標線號誌設置規則第211 條第1 項第1 款定
      有明文。經查，上訴人沿設有閃光黃燈之天祥路口行駛，
      至上開路口，未注意減速慢行，致發生本件事故而受傷，
      是上訴人自應承擔與有過失責任。本院審酌事故之發生，
      係因被上訴人行經設有閃光紅燈號誌之河堤路，未先停車
      禮讓上訴人先行，且上訴人行經設有閃黃燈之天祥二路，
      未注意減速慢行，致發生撞擊，因而導致上訴人受傷等情
      ，認過失責任比例之分擔，以被上訴人負擔70﹪，上訴人
      負擔30﹪為妥適。
（四）上訴人得請求之金額；
   1、按因故意或過失，不法侵害他人之權利者，負損害賠償責
      任。又不法侵害他人之身體、健康者，被害人雖非財產上
      之損害，亦得請求賠償相當之金額。不法毀損他人之物者
      ，被害人得請求賠償其物因毀損所減少之價額。民法第18
      4 條第1 項前段、第195 條第1 項前段、第196 條分別定
      有明文。復按慰撫金之賠償，須以人格權遭遇侵害，使精
      神上受有痛苦為必要，其核給之標準固與財產上損害之計
      算不同，然非不可斟酌雙方身分資力與加害程度，及其他
      各種情形核定相當之數額（最高法院51年度臺上字第223
      號判例意旨參照）。再按依民法第196 條請求賠償物被毀
      損所減少之價額，得以修復費用為估定之標準，但以必要
      者為限（例如：修理材料以新品換舊品，應予折舊）。
   2、上訴人精神上損害金額部分：
      經查，上訴人因本件車禍受有胸部挫傷、頭暈、急性壓力
      疾之傷害，足見其精神受到相當之痛苦。又上訴人於發生
      本件事故時年約64歲，有投資所得及不動產，被上訴人名
      下並無財產等情，有本院依職權調取之稅務電子閘門財產
      所得明細表2 份在卷可證，本院斟酌兩造之身分、地位、
      經濟狀況及上訴人所受傷害程度，及原審疏未認定上訴人
      受有胸部挫傷、頭暈等傷害等一切情狀，認上訴人請求50
      ,000 元 慰撫金，尚嫌過高，應以30,000元為適當，逾此
      部分之請求，則屬無據。
   3、關於乙車修復用費部分：
    (1)上訴人主張：乙車係沃野公司所有，上訴人支出因本件車
      禍造成乙車車損修復費246,600 元，並受讓沃野公司就乙
      車對被上訴人之損害賠償請求權等事實，業據上訴人提出
      乙車行車執照、統一發票、修護明細表各1 份，復有沃野
      公司95年5 月29日函在卷（見原審卷第8 頁、第10頁、本
      院卷第47頁、第48頁、第97頁）可證，洵堪認定。次查，
      乙車係於86年6 月12日領得行車執照，原告主張支出乙車
      修理費用246,600 元，包含工資83,787元、零件費用151,
      071 元，其中全新零件費用105,888 元、中古零件45,183
       元 乙節，亦有統一發票、裕昌汽車股份有限公司（下稱
      裕昌公司）95年6 月9 日陳報狀、本院95年6 月19日電話
      紀錄各1 份在卷（見本院卷第99頁、第104 頁）可證。至
      原審認定上訴人支出乙車修復費用為295,195 元核與上訴
      人於原始及本院主張金額相歧，且原審認定應折舊之零件
      金額亦與本院前揭認定全新零件而應予折舊之金額105,88
       8元有異，均有未洽。從而，乙車至本件車禍發生時即94
      年6 月27日，使用期間約為8 年1 月，全新零件105,888
      元於修理時，既以新品更換舊品，揆諸前揭說明，即應予
      折舊。
    (2)按折舊方法得採「定率遞減法」，所謂定率遞減法者，係
      以固定資產每期減除該期折舊額後之餘額順序作為各次期
      計算折舊之基數，而以一定比率計算其折舊額。固定資產
      提列折舊採用定率遞減法者，以1 年為計算單位；其使用
      期間未滿1 年者，按實際使用之月數相當於全年之比例計
      算之；不滿1 月者，以月計。所得稅法第51條第1 項、所
      得稅法施行細則第48條第2 款、營利事業所得稅查核準則
      第95條第6 項分別定有明文。又依行政院86年12月30日修
      正之「固定資產耐用年數表」第2 類第3 項所示，運輸以
      外其他業用客車之耐用年數為5 年。另依「固定資產折舊
      率表」，耐用年數5 年者，依定率遞減法每年折舊率為10
      00分之369 。是本件依上開標準計算全新零件部分折舊金
      額合計為95,296元〔計算方式為第1 年折舊：105,888 ×
      36 9／1000＝39,073。第2 年折舊：（105,888 －39,073
      ）×369 ／1000＝24,655元。第3 年折舊：（105,888 －
      39 ,073 －24,655）×369 ／1000＝15,557。第4 年折舊
      ：（105,888 －39,073－24,655－15,557）×369 ／1000
      ＝9,817 。第5 年折舊：（105,888 －39,073－24,655－
      15,557－9,817） ×369 ／1000＝6,194 。合計折舊金額
      為：39,073＋24,655＋15,557＋9,817 ＋6,194 ＝95,296
      〕。是全新零件扣除折舊費用後合計為10,592元（計算式
      ：105,888 －95,296＝10,592），與工資部分及中古零件
      合計為139,562 元（10,592＋83,787＋45,183＝139,562
      ），沃野公司就乙車受損所受損害為139,562 元，上訴人
      基於受讓債權法律關係，自得請求被上訴人給付139,562
      元。
    (3)至上訴人主張：乙車於事故發生前有定期保養，車況如新
      ，且更換之零件不應折舊。又訴外人即被上訴人投保之中
      國產物保險股份有限公司（下稱中國保險公司）估計乙車
      價值為180,000 元，專營日產中古汽車之添旺股份有限公
      司（下稱添旺公司）估算與乙車同型之汽車價值為230,00
      0 元云云，固提出裕昌公司估價單、添旺公司出具文件各
      1 份（見原審卷第12頁至第18頁、本院卷第37頁）為證。
      然查：上訴人無法說明乙車於事故發生前所保養零件與
      本件車禍受損維修之零件關係乙節，為上訴人所自承（見
      本院卷第110 頁），且經本院查詢負責維修之裕昌公司亦
      函覆稱：保養之零件與本件車禍修復之零件並無關係，有
      裕昌公司95年6 月9 日陳報狀附卷（見本院卷第92頁、第
      99頁）可證，是上訴人主張乙車車況如新，零件不應折舊
      ，自屬無據。依民法第196 條規定請求賠償物被毀損所
      減少之價額，得以修復費用為估定之標準，已如前述。而
      中國保險公司係與上訴人協商乙車受損理賠金額，建議乙
      車報廢，並自估乙車價值為180,000 元乙節，為上訴人所
      自承（見本院卷第5 頁）；另添旺公司係估算與乙車同型
      之汽車價值為230,000 元，足見此180,000 元、230,000
      元之金額，均與本院以乙車維修費用據以計算受損減少價
      額之立論迥異，自難資為有利上訴人之認定，是上訴人前
      揭辯詞，委不足採。
   4、從而，上訴人得請求金額合計為169,562 元（計算式：30
      ,000 ＋139,562＝169,562） ，惟上訴人應負擔30﹪之與
      有過失責任，經減輕被上訴人之賠償責任後，得請求之金
      額為118,693 元（計算式：169,562 ×70﹪＝118,693 ，
      元以下四捨五入）。上訴人逾此部分之請求，則屬無據。
五、綜上，上訴人依民法第184 條、第195 條、第196 條規定及
    債權讓與之法律關係，請求被上訴人給付118,693 元及自起
    訴狀繕本送達翌日即94年11月23日起至清償日止，按週年利
    率5 ﹪計算之利息，自屬正當。原審就前開應給付金額，於
    逾85,539元以外部分，為上訴人敗訴之判決，尚有未洽，上
    訴意旨求予廢棄改判，為有理由，自應由本院予以廢棄改判
    如主文第2 項所示。另就不應准許部分，原審為上訴人敗訴
    之判決，尚無違誤，上訴意旨指摘原審判決此部分不當，求
    予廢棄，為無理由，應予駁回。
六、本件事證已臻明確，兩造其餘攻擊防禦方法，經核與本判決
    結果不生影響，爰不一一論敘，併此敘明。
七、據上論結，本件原告之訴為一部有理由，一部無理由，依民
    事訴訟法第436 條之1 第3 項、第463 條、第385 條第1 項
    前段、第449條第1項、第450條、第79條，判決如主文。
中    華    民    國    95    年     7    月    31    日
                    民事第二庭  審判長法  官  李昭彥
                                      法  官  黃呈熹
                                      法  官  蘇雅慧
正本係照原本作成。
如不服本判決，應於送達後20日內，向本院提出上訴狀並表明上
訴理由，如於本判決宣示後送達前提起上訴者，應於判決送達後
10日內補提上訴理由書（須附繕本）。
中    華    民    國    95    年     7    月    31    日
                                      書記官  王淑娟


司法院資訊處製作；財團法人民間司法改革基金會備份。
